【裁判字號】    95,上訴,1397
【裁判日期】    950921
【裁判案由】    違反毒品危害防制條例
【裁判全文】
臺灣高等法院高雄分院刑事判決        95年度上訴字第1397號
上  訴  人  臺灣高雄地方法院檢察署檢察官
被      告  甲○○
上訴人因被告毒品危害防制條例案件，不服臺灣高雄地方法院95
年度訴字第489號95年6月20日第一審判決（起訴案號：95年度毒
偵字第452號；併辦案號：95年度毒偵字第1020號），提起上訴
（併辦案號：同署95年度毒偵字第5386號、第6152號），本院依
簡式審判程序審理，判決如下：
    主  文
原判決關於施用第一級毒品暨定應執行刑部分均撤銷。
甲○○連續施用第一級毒品，處有期徒刑壹年，扣案之第一級毒
品海洛因貳拾包（合計淨重壹拾貳點柒壹公克，包裝袋重伍點貳
公克）及殘留海洛因之針筒壹支均沒收銷燬之。
    事  實
一、甲○○曾於民國89年間，因施用毒品案件，經原審法院以89
    年度毒聲字第7305號裁定送觀察、勒戒後，認有繼續施用毒
    品之傾向，再經同法院以89年度毒聲字第7798號裁定令入戒
    治處所強制戒治，於90年5 月28日停止強制戒治出監，並付
    保護管束，嗣於90年10月5 日保護管束期滿，強制戒治執行
    完畢。詎仍不知戒絕毒癮，明知海洛因係毒品危害防制條例
    第2 條第2 項第1 款明定之第一級毒品，不得持有及施用，
    仍於前述強制戒治執行完畢釋放後5 年內，基於施用第一級
    毒品海洛因之概括犯意，連續於94年12月3 日下午4 時許、
    同年12月28日下午7 時許回溯24小時內之某時（不含警力拘
    束期間），先後在其住處高雄縣路竹鄉○○路530 巷26號2
    樓內，以海洛因摻入香菸內燒烤吸食之方式，施用第一級毒
    品海洛因各1 次；嗣分別於94年12月6 日下午6 時許，為警
    在上開住處前，因行跡可疑，為警上前盤查，並扣得海洛因
    20包（合計淨重12.71 公克，包裝袋重5.2 公克）；於94年
    12月28日下午2 時30分許，經警持搜索票前往同鄉○○路36
    7 巷403 弄55號2 樓搜索，經得其同意採尿送驗後呈嗎啡陽
    性反應，始悉上情。
二、甲○○承上開施用第一級毒品海洛因之概括犯意，連續為下
    列施用海洛因之行為：（一）自95年4 月中旬某日起，至同
    年月19日19時30分許回溯24小時內某時，連續在其上開住處
    ，以針筒施打海洛因多次，嗣於95年4 月19日17時10分許，
    在同處為警搜索查獲，並當場扣得其所有供施打海洛因之用
    的針筒1 支（殘留海洛因）；（二）於95年6 月7 日7 時40
    分許回溯24小時內某時（不含警力拘束期間），在其上開住
    處，以針筒注射海洛因1 次，嗣於同年月6 日21時許，在高
    雄縣路竹鄉○○路東安宮前，為警帶回採尿送驗而查獲。
三、案經高雄縣政府警察局岡山分局、湖內分局報請臺灣高雄地
    方法院檢察署檢察官偵查起訴及併案審理。
    理  由
一、按本件被告所犯係死刑、無期徒刑、最輕本刑為3 年以上有
    期徒刑以外之罪，其於審理程序就前揭被訴事實為有罪之陳
    述，經審判長告知簡式審判程序之旨，並聽取其與公訴人之
    意見後，本院認無不得或不宜改依簡式審判程序進行之處，
    爰依刑事訴訟法第273 條之1 第1 項裁定本件進行簡式審判
    程序，合先敘明。
二、上揭犯罪事實，業據被告甲○○於本院審理中坦承不諱，其
    事實欄所載各次經警查獲採集之尿液，經送驗結果，均呈嗎
    啡陽性反應，此有臺灣檢驗科技股份有限公司94年12月20日
    報告編號ＫＨ2005Ｃ0000000 號、95年1 月11日報告編號00
    0000000000號、95年5 月4 日報告編號ＫＺ000000000000號
    、濫用藥物尿液檢驗報告各1 紙附卷可稽（偵一卷第16頁、
    警二卷第5 頁、警三卷第12頁、警四卷第8 頁）。又扣案之
    海洛因粉末20包，經送請法務部調查局鑑定結果，確含第一
    級毒品海洛因成份（合計淨重12.71 公克，包裝袋重5.2 公
    克），此有法務部調查局95年3 月21日調科壹字第22002245
    6 號鑑定通知書1 紙在卷可參（見原審卷第20頁）；又扣案
    之針筒1 支，經送請高雄醫學大學附設中和紀念醫院檢驗結
    果，呈海洛因陽性反應，此亦有該醫院95年8 月22 日 報告
    編號0000-000號檢驗報告1 份附卷可參（見本院卷第27頁）
    ，是被告自白與事實相符，應堪認屬實，被告連續施用第一
    級毒品海洛因多次之犯行，堪以認定。
三、被告前於89年間，因施用毒品案件，經本院以89年度毒聲字
    第7305號裁定送觀察、勒戒後，認有繼續施用毒品之傾向，
    再經本院以89年度毒聲字第7798號裁定令入戒治處所強制戒
    治，於90年5月28日停止強制戒治出監，並於90年10月5日戒
    治期滿執行完畢，此有臺灣高等法院被告前案紀錄表1 紙在
    卷足按（見本院卷第17-19 頁），其於前案強制戒治執行完
    畢後，5 年內再犯本件施用毒品罪之事實，事證明確，應予
    依法論科。
四、海洛因係毒品危害防制條例第2條第2項第1款所規定之第一
    級毒品，不得非法持有、施用。核被告所為，係犯毒品危害
    防制條例第10條第1 項之施用第一級毒品罪，其持有海洛因
    之低度行為，應為施用之高度行為所吸收，不另論罪。被告
    先後施用第一級毒品之多次犯行，時間緊接，犯罪構成要件
    相同，顯係基於概括犯意反覆為之，為連續犯，應依刑法（
    修正刪除前）第56條之規定論以一罪，並依法加重其刑。被
    告行為後，刑法第56條連續犯之規定，業於94年1 月7 日修
    正公布刪除，並於95年7 月1 日施行，則被告之犯行，因行
    為後新法業已刪除連續犯之規定，此刪除雖非犯罪構成要件
    之變更，但顯已影響行為人刑罰之法律效果，自屬法律有變
    更，依新法第2 條第1 項規定，比較新、舊法結果，仍應適
    用較有利於被告之行為時法律即舊法論以連續犯（最高法院
    95年第8 次刑事庭會議決議參照）併此敘明。本件起訴書於
    起訴事實雖僅記載被告於94年12月3 日下午4 時許施用第一
    級毒品之犯行，然被告其餘各事實欄所載施用第一級毒品海
    洛因之犯行（即併案審理犯行），與起訴書所載施用海洛因
    部分，有連續犯裁判上一罪關係，即為起訴效力所及，本院
    自得併予審理，附此敘明。原審認被告犯罪事實明確，予以
    論科，固非無見，惟原判決就事實欄「二、」所載被告犯行
    未及審酌，尚有未洽，檢察官執此提起上訴，為有理由，原
    判決關於施用第一級毒品海洛因及定應執行刑部分，均應由
    本院撤銷改判。爰審酌被告經觀察、勒戒及強制戒治後，仍
    繼續施用海洛因，且於本案偵審中仍施用毒品不輟，其毒癮
    顯難戒絕，惟念其於犯罪後坦承犯行及所犯為自戕行為等一
    切情狀，量處如主文第2 項所示之刑，以資懲儆。扣案之第
    一級毒品海洛因20包（合計淨重12.71 公克，包裝袋重5.2
    公克），包裝袋已難與第一級毒品海洛因毒品析離，應與所
    包裝之第一級毒品併依毒品危害防制條例第18條第1 項前段
    ，不問屬於犯人與否，均宣告沒收銷燬之。又扣案殘留海洛
    因之針筒1 支，因針筒與殘留之海洛因難以析離，亦依同條
    項規定，併予宣告沒收銷燬之。至於鑑驗耗損之毒品，既已
    滅失，爰不再行諭知沒收銷燬。又其他為警扣案之物品，既
    無證據證明與本件被告施用海洛因犯行有何關係，自無庸於
    本案宣告沒收，併此敘明。
據上論斷，應依刑事訴訟法第369條第1項前段、第364條、第273
條之1第1項、第299條第1項前段，毒品危害防制條例第10條第1
項、第18條第1 項，刑法第11條、第2 條第1 項前段、（修正刪
除前）第56條，判決如主文。
本案經檢察官林應華到庭執行職務。
中    華    民    國    95    年    9     月    21    日
                  刑事第八庭審判長法  官  李炫德
                                  法  官  李淑惠
                                  法  官  蔡國
以上正本證明與原本無異。
如不服本判決應於收受本判決後10日內向本院提出上訴書狀，其
未敘述上訴理由者，並得於提起上訴後10日內向本院補提理由書
狀（均須按他造當事人之人數附繕本）「切勿逕送上級法院」。
中    華    民    國    95    年    9     月    21    日
                                  書記官  顏惠華
附錄本案論罪科刑法條全文
毒品危害防制條例第10條
施用第一級毒品者，處6月以上5年以下有期徒刑。


司法院資訊處製作；財團法人民間司法改革基金會備份。
